【裁判字號】    97,上訴,4386
【裁判日期】    971002
【裁判案由】    毒品危害防制條例
【裁判全文】
臺灣高等法院刑事判決                97年度上訴字第4386號
上  訴  人
即  被  告  甲○○
上列上訴人因毒品危害防制條例案件，不服臺灣臺北地方法院97
年度訴字第544號，中華民國97年8月27日第一審判決（起訴案號
：臺灣臺北地方法院檢察署97年度毒偵字第548、636號），提起
上訴，本院判決如下：
    主  文
上訴駁回。
    理  由
一、依刑事訴訟法第350條、第361條、第362條、第367條規定，
    不服地方法院之第一審判決而上訴者，須提出上訴書狀，並
    應敘述具體理由，為上訴必備之程式；其所提出之書狀未敘
    述上訴理由，或僅曾以言詞陳述上訴理由者，均應於上訴期
    間屆滿後20日內補提理由書於第一審法院。第一審法院經形
    式審查，認逾期未補提上訴理由者，應定期間先命補正；逾
    期未補正者，為上訴不合法律上之程式，應以裁定駁回。倘
    已提出上訴理由，但所提非屬具體理由者，則由第二審法院
    以上訴不合法律上之程式，判決駁回。而所謂具體理由，必
    係依據卷內既有訴訟資料或提出新事證，指摘或表明第一審
    判決有何採證認事、用法或量刑等足以影響判決本旨之不當
    或違法，而構成應予撤銷之具體事由，始克當之（例如：依
    憑證據法則具體指出所採證據何以不具證據能力，或依憑卷
    證資料，明確指出所為證據證明力之判斷如何違背經驗、論
    理法則）；倘僅泛言原判決認定事實錯誤、違背法令、量刑
    失之過重或輕縱，而未依上揭意旨指出具體事由，或形式上
    雖已指出具體事由，然該事由縱使屬實，亦不足以認為原判
    決有何不當或違法者（例如：對不具有調查必要性之證據，
    法院未依聲請調查亦未說明理由，或援用證據不當，但除去
    該證據仍應為同一事實之認定），皆難謂係具體理由，俾與
    第二審上訴制度旨在請求第二審法院撤銷、變更第一審不當
    或違法之判決，以實現個案救濟之立法目的相契合，並節制
    濫行上訴，最高法院97年度臺上字第892號判決意旨參照。
二、經查原判決認上訴人即被告甲○○先後於民國97年1月7日、
    97 年1月16日經警採尿前回溯26小時內某時，在臺灣地區某
    不詳地點，各施用第一級毒品海洛因乙次。嗣於97年1月7日
    、97年1月16日先後經臺北市政府警察局文山第二分局通知
    其到場採尿，其採尿檢驗結果經臺灣尖端先進生技醫藥股份
    有限公司先以酵素免疫分析法初步檢驗，再以氣相層析質譜
    儀法確認檢驗結果，均呈嗎啡類陽性反應，有應受尿液採驗
    人尿液檢體採集送驗紀錄表、台灣尖端先進生技醫藥股份有
    限公司出具之濫用藥物檢驗報告各2份在卷可稽（見原審卷
    第26-2頁）。復說明依行政院衛生署管制藥品管理局97年7
    月9日管檢字第0970006639號函（見原審卷第56頁），其函
    覆稱：依據「Clarke's Analysis of Drugs and Poisons
    」一書第三版記述，服用美沙冬後，主要代謝物為美沙冬原
    態... 等成分。美沙冬不含嗎啡或可代謝成嗎啡之成分，故
    服用美沙冬製劑後，其尿液以氣相層析質譜儀法檢驗法檢驗
    ，不致檢出嗎啡陽性反應。而財團法人天主教耕莘醫院病患
    甲○○先生病歷影本上所列處方「Methadon e HCI、Modipa
    no l、Genclone、Deanxit」四項藥品，並未發現服用後會
    導致尿液呈可待因或嗎啡陽性反應之藥品，即兩者之間並無
    關連性。服用美沙冬經人體代謝後，其尿液以氣相層析質譜
    分析法進行確認檢驗，應不致產生鴉片類陽性反應，亦即該
    被告之尿液呈嗎啡陽性反應並非服用美沙冬所導致，有該所
    97年7月24日法醫毒字第0970003527號函（見原審卷第65、
    66頁）、97年8月19日法醫毒字第0970003918號函（見原審
    卷第91頁）及所附文獻資料各一份在卷可參，故認被告否認
    犯罪所辯：因服用美沙冬致尿液中驗出嗎啡陽性反應云云，
    為不可採。並以被告所犯上述兩罪，犯意各別，行為互殊，
    應予分論併罰。另審酌被告歷經強制戒治之矯治處遇及科刑
    執行之處罰後，仍無法戒除毒癮，顯見其毒癮不輕；惟被告
    之犯罪行為主要係戕害自身，並未直接積極損害他人之利益
    ，另參酌被告犯罪後否認犯行，未見悔意等一切情狀，因而
    論處被告甲○○施用第一級毒品，累犯，處有期徒刑8月。
    又施用第一級毒品，累犯，處有期徒刑9月，並定其應執行
    有期徒刑1年2月。已詳敘所憑證據與認定之理由。經核並無
    違法或不當，量刑亦屬妥適。
三、本件被告上訴執原審抗辯之陳詞，略稱：被告於96年12月28
    日自行至耕莘醫院接受美沙冬替代療法後，即未再施打毒品
    ，其經警採尿後送驗之報告書中所呈現之陽性反應數值，極
    可能是因服用美沙冬之類嗎啡藥物所產生之代謝反應云云。
    自難認已備具體上訴理由，亦未指摘原判決認定事實、適用
    法律及量刑等項，有何違法或不當，揆諸首揭規定，自屬不
    合法律上之程式，應予駁回，並不經言詞辯論為之。
四、應依刑事訴訟法第367條前段、第372條，判決如主文。
中    華    民    國    97    年    10    月    2    日
                  刑事第二十二庭審判長法  官  何菁莪
                                      法  官  洪于智
                                      法  官  江振義
以上正本證明與原本無異。
如不服本判決，應於收受送達後十日內向本院提出上訴書狀，其
未敘述上訴之理由者並得於提起上訴後十日內向本院補提理由書
（均須按他造當事人之人數附繕本）。
                                      書記官  陳媛容
中    華    民    國    97    年    10    月    2    日


司法院資訊處製作；財團法人民間司法改革基金會備份。
